【裁判字號】    92,訴,1292
【裁判日期】    920626
【裁判案由】    搶奪
【裁判全文】
臺灣板橋地方法院刑事判決                        九十二年度訴字第一二九二號
    公  訴  人  臺灣板橋地方法院檢察署檢察官
    被      告  甲○○
                丙○○
右列被告因搶奪案件，經檢察官提起公訴（九十一年度偵字第一八九○一號、第二一
一九三號），本院判決如左：
    主  文
甲○○共同竊盜，處有期徒刑肆月，如易科罰金，以參佰元折算壹日。
丙○○共同竊盜，累犯，處有期徒刑伍月，如易科罰金，以參佰元折算壹日。
    事  實
一、丙○○前於民國（下同）八十五年間，因違反麻醉藥品管理條例案件，經臺灣士
    林地方法院判處有期徒刑六月，如易科罰金以三百元折算一日確定，並於八十八
    年三月二十六日易科罰金執行完畢（構成累犯）。丙○○與甲○○共同意圖為自
    己不法之所有，於九十一年九月一日晚上十一時三十分許，在臺北縣永和市○○
    路樂華夜市內，見乙○○將其所有「ＪＡＮＳＰＯＲＴ」牌之黑色背包放置於機
    車腳踏板上，乙○○下車離開至約十公尺外購物，即由甲○○騎乘車號ＧＱＸ－
    一七七號（車主為甲○○之父呂忠俊）機車搭載丙○○，於經過乙○○之機車旁
    時，由丙○○下手竊取乙○○放置於機車腳踏板上之上開背包，得手後甲○○催
    動油門加速逃逸。惟因乙○○當場發現騎機車在後追呼小偷，甲○○因機車騎入
    六十公尺外之窄巷內不得已而停車，經乙○○要求歸還背包，丙○○始將背包丟
    置於地上，於乙○○撿拾時，二人復行騎乘機車逃逸。
二、案經告訴人乙○○訴由臺北市政府警察局移送臺灣板橋地方法院檢察署檢察官偵
    查暨主動簽分起訴。
    理  由
一、右揭事實，業據被告丙○○於警訊（見九十一年度偵字第一八九○一號偵查卷第
    三十二頁反面）、偵查（見九十一年度偵字第二一一九三號偵查卷第二十七頁、
    第二十八頁）及本院審理（見本院九十二年六月十二日審判筆錄）中；被告甲○○於警訊（見九十一年度偵字第一八九○一號偵查卷第四頁反面）及本院審理（
    見本院九十二年六月十二日審判筆錄）中坦承不諱，互核相符，且與告訴人乙○○於偵查中所述情節相符，其於偵查中指稱：「當時我將機車停好，背包放在腳
    踏板上，我下車至距離十公尺處買東西，對方二人騎機車經過，沒有下車，後座
    之人伸手把背包拿走」、「我追了六十至一百公尺的窄巷，他們出不去就停下來
    ，我開口跟他們說把背包留下來，他們就把背包，丟在地上，應該是後座的人丟
    在地上：：：之後即騎機車走了」等語（見九十一年度偵字第一八九○一號偵查
    卷第六十六頁反面），足認被告自白與事實相符。本案事證明確，被告犯洵堪認
    定，應依法論科。
二、按刑法上竊盜罪與搶奪罪之主觀要件，雖均須意圖為自己或第三人不法之所有，
    但其客觀條件，一則乘人不知而竊取他人之物，一則係乘人不備或不及抗拒而掠
    取財物，二者構成要件不盡相同（最高法院五十八年台上字第一二二九號判決意
    旨參照）。本案被告丙○○、甲○○係於告訴人乙○○將黑色背包放置於機車腳
    踏板上，下車離開至約十公尺外購物之際，被告二人始騎乘機車經過告訴人乙○○之機車旁並拿取放置於機車踏板上之背包，是被告二人顯係利用告訴人離開現
    場而不知之情況下，以和平方式竊得其物，與乘人不備或不及抗拒，而公然急遽
    攫取者，尚屬有間。核被告二人所為，係犯刑法第三百二十條第一項竊盜罪。公
    訴意旨認應依刑法第三百二十五條第一項之搶奪罪處斷，尚有未洽，惟起訴之基
    本社會事實相同，爰依法變更起訴法條。被告二人就上開犯行，有犯意聯絡及行
    為分擔，為共同正犯。被告丙○○前於八十五年間，因違反麻醉藥品管理條例案
    件，經臺灣士林地方法院判處有期徒刑六月，如易科罰金以三百元折算一日確定
    ，並於八十八年三月二十六日易科罰金執行完畢，有臺灣高等法院被告全國前案
    紀錄表在卷可稽，其於有期徒刑執行完畢後五年內，再犯有期徒刑以上刑之本罪
    ，為累犯，應依法加重其刑。爰分別審酌被告犯罪之動機、目的、手段、犯罪所
    得之財物及犯罪坦承犯行之態度等一切情狀，分別量處如主文所示之刑，並諭知
    易科罰金之折算準。
三、至被告丙○○另涉嫌自九十一年六月間起，在臺北市○○路、通河街河堤邊等處
    ，趁被害人黃信諺等人提停放機車無人看管之際，竊取被害人機車行李箱內財物
    之犯行部分（下稱另案），雖現另由臺北市政府警察局移送臺灣士林地方法院檢
    察署偵查中，有臺北市政府警察局刑事案件移送書一件在卷可稽（見九十一年度
    偵字第一八九○一號偵查卷第二六頁），惟被告丙○○本案犯行部分，與另案犯
    行部分之行竊態樣並不相同，且本案係被告丙○○與被告甲○○共乘機車見告訴
    人將背包放置於機車腳踏板上，始起意下手竊取，是被告二人就本案犯行，顯係
    臨時起意而犯之，與被告丙○○另案涉嫌竊盜犯行部分，難認有連續犯裁判上一
    罪之關係，復此敘明。
據上論斷，應依刑事訴訟法第二百九十九條第一項前段、第三百條，刑法第二十八條
、第三百二十條第一項、第四十七條、第四十一條第一項前段，罰金罰鍰提高標準條
例第一條前段、第二條，判決如主文。
本案經檢察官張瑞娟到庭執行職務。
中      華      民      國    九十二    年      六      月    二十六    日
                                      臺灣板橋地方法院刑事第四庭
                                          法  官  白  光  華
右正本證明與原本無異。
如不服本判決，應於判決送達後十日內，向本院提出上訴狀。
                                          書記官  陳  靜  怡
中      華      民      國    九十二    年      六      月    二十七    日
附錄本案論罪科刑法條全文
中華民國刑法第三百二十條
 (普通竊盜罪、竊佔罪)
意圖為自己或第三人不法之所有，而竊取他人之動產者，為竊盜罪，處五年以下有期
徒刑、拘役或五百元以下罰金。
意圖為自己或第三人不法之利益，而竊佔他人之不動產者，依前項之規定處斷。
前二項之未遂犯罰之。


司法院資訊處製作；財團法人民間司法改革基金會備份。
